臺灣桃園地方法院民事裁定
111年度消債清字第16號
聲  請  人  
即  債務人  黃國源  

上列聲請人因消費者債務清理條例事件，聲請清算，經臺灣士林
地方法院以110年度消債清字第99號裁定移轉管轄前來，本院裁
定如下：
    主  文
債務人黃國源自民國111年4月13日下午5時起開始清算程序。
命司法事務官進行本件清算程序。
    理  由
一、按債務人不能清償債務或有不能清償之虞者，得依本條例所
    定更生或清算程序，清理其債務；債務人於法院裁定開始更
    生程序或許可和解或宣告破產前，得向法院聲請清算；債務
    人對於金融機構負債務者，在聲請更生或清算前，應向最大
    債權金融機構請求協商債務清償方案，或向其住、居所地之
    法院或鄉、鎮、市、區調解委員會聲請債務清理之調解，消
    費者債務清理條例（下稱消債條例）第3條、第80條前段、
    第151條第1項定有明文。又按法院開始清算程序之裁定，應
    載明其年、月、日、時，並即時發生效力；法院裁定開始更
    生或清算程序後，得命司法事務官進行更生或清算程序，消
    債條例第83條第1項、第16條第1項前段亦有規定。
二、聲請意旨略以：聲請人曾任唐昶育樂股份有限公司（下稱唐
    昶公司）之負責人，現職為自由接案之臨時工，每月薪資約
    新臺幣（下同）2萬4,000元，並領有老年給付每月4,931元
    ，名下無財產，債務總額為311萬9,243元，復未經法院裁定
    開始清算程序或許可和解或宣告破產，且聲請人前向臺灣士
    林地方法院（下稱士林地院）聲請消費者債務清理之調解，
    但調解不成立，爰聲請清算等語。
三、經查：
　　㈠關於消費者之要件： 
　　1.按本條例所稱消費者，指5年內未從事營業活動或從事小
      規模營業活動之自然人；前項小規模營業指營業額平均每
      月20萬元以下者；又本條例第2條第1項所稱5年內從事小
      規模營業活動，係指自聲請更生或清算前1日回溯5年內，
      有反覆從事銷售貨物、提供勞務或其他相類行為，以獲取
      代價之社會活動，依其5年內營業總額除以實際經營月數
      之計算結果，其平均營業額為每月20萬元以下者而言，例
      如：平均月營業額未逾20萬元之計程車司機、小商販等即
      屬之，消債條例第2條第1項、第2項及辦理消費者債務清
      理事件應行注意事項第1點分別定有明文。
　　2.經查，聲請人係於110年5月5日向士林地院聲請調解，按
      消債條例第153條之1規定，債務人於法院調解不成立之日
      起20日內，聲請更生或清算者，以其調解之聲請，視為更
      生或清算之聲請，則本件以聲請前1日回溯5年之期間，為
      110年5月4日至105年5月4日。而查，聲請人所任負責人之
      唐昶公司於109年11月23日至110年11月22日停業後即歇業
      ，有聲請人提出之經濟部商工登記公示資料查詢頁面、營
      業稅稅籍證明為據（見本院卷第29至31頁），堪可採信。
      又依聲請人提出之105年間至109年間損益及稅額計算表、
      資產負債表、未分配盈餘申報書、營利事業所得稅結算申
      報核定通知書等件所載（見本院卷第41至87頁），唐昶公
      司自105年至109年間之銷售及營業額均為0元，足認聲請
      人雖於聲請更生前5年擔任營業之負責人，然其平均每月
      營業額低於20萬元，揆諸前揭說明，聲請人屬從事小規模
      營業活動之自然人，自得依本條例聲請清算。
　　㈡關於前置協商之要件：聲請人前於110年5月5日向士林地院
      聲請消費者債務清理之調解，因無力清償債務以致調解不
      成立等情，有士林地院調解不成立證明書附卷可按（見臺
      灣士林地方法院110年度司消債調字第175號卷第130頁，
      下稱士林地院卷），堪可採認。
　　㈢關於聲請人之債務總額：聲請人雖陳報其債務總額為311萬
      9,243元（見士林地院卷第11至16頁），然依債權人之陳
      報（見士林地院卷第52至95、117至122、128頁），實為6
      22萬7,798元（計算式：12萬9,064元＋19萬3,989元＋20萬8
      ,114元＋47萬9,030元＋88萬2,112元＋39萬2,272元＋76萬0,7
      89元＋141萬9,170元＋18萬5,486元＋14萬2,316元＋19萬5,51
      7元＋123萬9,939元＝622萬7,798元），均為無擔保債務，
      本院認應以該金額為其債務總額。
　　㈣關於聲請人之財產及收入：聲請人名下無財產，有聲請人
      提出之111年3月14日民事陳報狀、全國財產稅總歸戶財產
      查詢清單、集保戶往來參加人資料表明細在卷可佐（見本
      院卷第23至27、97、163至171頁）；就收入部分，聲請人
      稱現職為自由接案之臨時工，每月薪資約2萬4,000元，並
      領有老年給付每月4,931元，此與聲請人提供之自願職保
      被保險人投保資料表、收入切結書、108及109年度綜合所
      得稅各類所得資料清單、勞工保險被保險人投保資料表、
      存簿影本大致相符（見本院卷第89至95、99至101、105至
      109頁），且本院查無聲請人其他收入資料，堪認聲請人
      所陳應屬實在，本院認以2萬8,931元（計算式：2萬4,000
      元＋4,931元＝2萬8,931元）列計其每月收入為適當。
　　㈤關於聲請人之必要支出：聲請人陳報其每月必要生活費用
      為2萬2,081元（包括：個人必要生活支出以每人每月最低
      生活費標準1.2倍之1萬8,337元、母親扶養費3,744元），
      業提出其母親及其餘扶養義務人之戶籍謄本、其母親之身
      心障礙證明、護理之家照護費住民收執聯、照護費繳費證
      明、全國財產稅總歸戶財產查詢清單、108及109綜合所得
      稅各類所得資料清單、存簿影本、照護證明書、照護契約
      等件附卷可參（見士林地院調解卷第28至32頁、本院卷第
      111至159頁）。而聲請人之母親名下無財產，除每月領有
      老人年金3,772元以外，無其他收入，且現居於護理之家
      中需專人照護，另扶養義務人共5人等情，堪認聲請人之
      母親有受扶養之必要；本院再審酌桃園市111年度平均每
      人每月最低生活費、聲請人之經濟及上開家庭生活狀況等
      情，認聲請人陳報之扶養費及生活費用金額尚屬適當，是
      聲請人每月必要生活費用應以2萬2,081元列計。　
　　㈥聲請人現每月所得收入約為2萬8,931元，扣除其必要支出2
      萬2,081元後，剩餘6,850元（計算式：2萬8,931元－2萬2,
      081元＝6,850元）。而聲請人現年67歲（44年生），已逾
      勞工強制退休年齡（65歲），是審酌聲請人目前之收支狀
      況，及積欠債務之利息或違約金仍在增加中等情況，堪認
      聲請人之收入及財產狀況，有藉助清算制度調整其與債權
      人間權利義務關係之必要，自應許聲請人得藉由清算程序
      清理債務。　　　　　
四、綜上所述，聲請人係消費者，已達不能清償債務之程度，經
    消費者債務清理調解不成立，足堪認定無誤。此外，本件復
    查無消債條例第6條第3項、第8條或第82條第2項所定應駁回
    清算聲請之事由。從而，本件聲請，於法有據，應予准許，
    並依同條例第16條第1項規定，命司法事務官進行清算程序
    。
五、末本院雖裁定准許開始清算程序，俾使聲請人得以重建經濟
    生活，惟本裁定不生免責效力，聲請人所負債務並非當然免
    除，仍應由本院斟酌消債條例第132條至第135條等規定，決
    定是否准予免責，如本院最終未准聲請人免責，聲請人就其
    所負債務仍應負清償之責，附此敘明。
中　　華　　民　　國　　111 　年　　4 　　月　　13　　日
                  民事第二庭    法　官　張震武
以上正本係照原本作成。　　　　　　　　　
本件裁定不得抗告。
本裁定業已於111年4月13日下午5時整公告。
中　　華　　民　　國　　111 　年　　4 　　月　　13　　日
                                書記官  陳𥴡濤